臺灣高等法院臺中分院刑事判決　　　　　　　　　九十三年度上訴字第六八號
　　上　訴　人　臺灣臺中地方法院檢察署檢察官
　　上　訴　人
　　即　被　告　丁○○
　　選任辯護人　張居德律師
　　　　　　　　楊雯齡律師
右上訴人等因被告違反毒品危害防制條例案件，不服臺灣臺中地方法院九十三年度訴
字第二九一號中華民國九十三年四月八日第一審判決（起訴案號：臺灣臺中地方法院
檢察署九十二年度偵字第一九五一九號，併辦案號：臺灣臺中地方法院檢察署九十三
年度核退偵字第一二０號），提起上訴，本院判決如左：
    主      文
上訴駁回。
    事      實
一、丁○○意圖營利，基於販賣第一級毒品之概括犯意，以其所有之門號00000
    00000號行動電話為聯絡工具，先後於民國九十二年八月初某日、同年九月
    二十五日晚間九時二十三分五十三秒許（原審法院判決顯誤載為十時四十一分，
    應予更正）、同年九月二十八日下午一時十六分二秒許，先由乙○○以其持用之
    門號0000000000號行動電話約定向丁○○購買第一級毒品海洛因後，
    丁○○再分別於九十二年八月初某日晚間六時許、同年九月二十六日凌晨二時許
    、同年九月二十八日下午三時許，在臺中市○○路與民生路口，以每包新臺幣（
    下同）一千元之代價，連續販賣第一級毒品海洛因與乙○○三次（其中尚有一千
    三百元尚欠未付款）。
二、嗣於九十二年十月三日下午四時三十分許經警持搜索票至臺中市○○路一三五號
    十二樓之三丁○○租住處，查獲其所有之疑似第一級毒品海洛因三包（毛重一公
    克、０．三公克、０．五一公克）、第二級毒品安非他命二包（毛重一．二公克
    、０．三公克）、第二級毒品ＭＤＭＡ三顆（毛重０．七公克）、門號0000
    000000號行動電話一支。復於九十二年十月三日下午六時三十分許經丁○○自行同意帶同警方人員至臺中市○○區○○路四段六七二號十四樓之三租住處
    ，查獲其所有之疑似第一級毒品海洛因二十六包、海洛因殘渣袋八十二只、研磨
    器一個、壓鑄模一個、搗藥器一組、包裝空袋一批、帳冊一本、磅秤一個、安非
    他命吸食器一組、第二級毒品安非他命一包（毛重四．一公克）等物。而上開二
    址查獲之疑似第一級毒品海洛因三包、二十六包（共計二十九包）經鑑驗結果，
    其中經標示註明「ＨＲ【+】」十三包（淨重二九．五四公克，包裝重六．三二
    公克）確係第一級毒品海洛因。另標示註明「ＨＲ【-】」十三包經檢驗無毒品
    反應，另一包註明「ＦＭ２」者（淨重０．二五公克，空包裝重０．二一公克）
    含第三級毒品FLUNITRAZEPAM成分；另二包註明「Ｋ」者含有第三級毒品愷他命
    成分（淨重一五．七三公克，空包裝重０．九五克）。而丁○○為警查獲解送警
    局時，於九十二年十月三日晚間九時五十二分在警局內時適逢乙○○以上開電話
    欲與丁○○聯絡購買毒品，為警方持丁○○所有之門號0000000000號
    行動電話虛與委蛇佯為回話，而查獲乙○○並循線查知丁○○販賣第一級毒品之
    事實。
三、案經臺中市警察局第一分局報告臺灣臺中地方院檢察署檢察官偵查起訴及移送併
    辦。
    理      由
一、訊據被告丁○○就其經警於九十二年十月三日下午四時三十分許經警持搜索票至
    臺中市○○路一三五號十二樓之三丁○○租住處，查獲其所有之疑似第一級毒品
    海洛因三包、第二級毒品安非他命二包、第二級毒品ＭＤＭＡ三顆、門號000
    0000000號行動電話一支；復於九十二年十月三日下午六時三十分許經丁○○自行同意帶同警方人員至臺中市○○區○○路四段六七二號十四樓之三租住
    處，查獲疑似第一級毒品海洛因二十六包、海洛因殘渣袋八十二只、研磨器一個
    、壓鑄模一個、搗藥器一組、包裝空袋一批、帳冊一本、磅秤一個、安非他命吸
    食器一組、第二級毒品安非他命一包等物之事實坦承不諱，惟另辯以：其並未販
    賣第一級毒品海洛因予證人乙○○，在警察局時證人乙○○打電話前來可能是要
    還錢，因證人乙○○先前向其借款二千元，其雖曾和證人乙○○一起施用毒品，
    也曾相互調用第一、二級毒品施用，查獲之第一級毒品海洛因地係其所有，係供
    自己施用，殘渣袋是自己施用後留下的，另扣案包裝袋是用來分裝毒品供己施用
    ，至於磅秤、研磨器、壓鑄模、搗藥器等物是其不詳名之朋友「阿鷹」寄放的，
    並非其所有云云。經查：
  (一)證人乙○○於九十二年八月初起至九月底止，以其持用之門號00000000
    00號行動電話和被告持用之門號0000000000號行動電話聯絡後，約
    定在臺中市○○路與民生路口處，以每包一千元之價格向被告購買第一級毒品海
    洛因之事實，業據證人乙○○於警詢時、偵查中指訴明確。證人乙○○於警訊時
    證稱：其正於打電話向一名綽號「小蔡」之男子購買毒品時，經警方通知前來做
    筆錄，其並不知「小蔡」真實姓名，然於警察局當場指認綽號「小蔡」之男子即
    是在警察局辦公室之丁○○本人無誤等語；復證稱其曾向被告丁○○前後購買三
    次海洛因得手施用過，其分別於九十二年八月初許至九月底，詳細時間忘記了，
    第一次是晚上十八時（即下午六時）許，第二次是半夜二時（即翌日凌晨二時）
    許，第三次是中午（即下午）三時許，每次聯絡都由其先用000000000
    0號電話撥打0000000000號向被告丁○○購買海洛因，每次購買數量
    都是買一小包一千元購買，交易時都由被告約其至中華路與民生路口交易；其每
    次均係以現金一手交錢一手交貨方式交易，但其尚欠丁○○一千三百元；都是由
    丁○○親自將海洛因交付沒錯等語（見臺灣臺中地方法院檢察署九十二年度偵字
    第一九五一九號案卷第一宗第十七至十九頁九十二年十月三日晚間十時二十分警
    詢筆錄），復於偵查中證稱：「（檢察官問：何時開始向被告丁○○購買毒品施
    用？）九十二年八、九月間，是我朋友介紹向他（指被告丁○○）買的，我們都
    約在民生路與中華路附近，我總共向他買三次，每次只買一千元等語。復證稱：
    「（檢察官問：丁○○否認有賣毒品給你，意見？）他（指被告丁○○）確實有
    賣給我等語。」（見臺灣臺中地方法院檢察署九十二年度偵字第一九五一九號案
    卷第二宗第四八、四九頁九十二年十月二十八日偵訊筆錄）。證人乙○○迭於警
    、偵訊時均明確指證被告販賣第一級毒品海洛因與證人乙○○三次之事實，被告
    辯以證人乙○○因先前向其借錢，打電話給伊可能是要還錢云云，與證人乙○○
    指證不侔，顯係畏罪卸責之詞。
  (二)證人乙○○雖於原審及本院審理中經傳訊未到庭，而被告之辯護人復辯以證人乙○○警詢時所述係被告以之人於審判外之陳述而無證據能力云云，惟查被告以外
    之人於審判外之言詞或書面陳述，除法律別有規定外，不得作為證據，刑事訴訟
    法第一百五十九條第一項固有規定，然被告以外之人於審判中滯留國外或所在不
    明而無法傳喚或傳喚不到者，其於檢察事務官、司法警察官或司法警察調查中所
    為之陳述，經證明具有可信之特別情況下，且為證明犯罪事實存否所必要者，得
    為證據，同法第一百五十九條之三第三款定有明文。證人乙○○經原審及本院傳
    喚未到，其送達證書為寄存送達，或非本人親簽收受，有送達證書在卷可參（見
    原審卷第六三、六四頁、本院卷第七十、七二頁、第一一四、一一五頁），而證
    人乙○○除自九十二年十二月十三日起至九十三年一月十九日止在臺灣臺中勒戒
    處所觀察勒戒外，並無在監在押之紀錄，有本院法務部在監在押資料表一份在卷
    可參（見本院卷第六九頁），其經傳喚不到，且就其於警詢時所述與偵查中結證
    情節大致相符，且本件公訴人起訴係被告販賣毒品予證人乙○○三次之犯行，足
    徵證人乙○○於警詢時所述內容顯係具有可信之情況，且為證明犯罪事實存否所
    必要者，依上開規定，自得為證據。被告之辯護人辯以證人乙○○於警詢中之陳
    述無證據能力云云，尚未足採。況以被告以外之人於偵中向檢察官所為之陳述，
    除顯有不可信之情況者外，得為證據，刑事訴訟法第一百五十九條之一第二項亦
    有規定，是以證人乙○○於偵查中結證被告確有販賣毒品之情事一節，其證述亦
    足堪為證據。
  (三)又經原審調閱被告持用之門號0000000000號行動電話自九十二年八月
    起至十月止之雙向通聯紀錄結果，其中因通聯紀錄僅保留半年，故自九十二年九
    月一日起調閱，其中九十二年九月二十五日晚間九時二十三分五十三秒、九十二
    年九月二十八日下午一時十六分二秒，確有門號0000000000號行動電
    話與被告持用之門號0000000000號行動電話聯繫之紀錄，有遠傳電信
    股份有限公司函及函附之電話通聯紀錄一件在卷可資佐參（見原審卷第九十二、
    九十五頁），就證人乙○○指證稱九十二年八月初之電話紀錄雖已無從稽考核對
    ，惟就上開九月間確有二通電話聯絡，其時間分別為九十二年九月二十五日、九
    月二十八日，確如證人乙○○所證稱至九十年九月底亦有和被告電話聯絡約定購
    買毒品一節相符。被告之辯護人雖辯以上開通聯紀錄記載時間與證人乙○○所述
    時間不符云云，惟證人乙○○證稱其每次聯絡都先用0000000000號電
    話撥打0000000000號向被告丁○○購買海洛因，每次購買數量都是買
    一小包一千元購買，交易時都由被告約其至中華路與民生路口交易等語，足徵渠
    等交易毒品是先以電話聯絡後約定交易時、地，嗣後依約前往交易。揆諸證人乙○○於警詢時證稱交易時間分別於九十二年八月初許至九月底，第一次是晚上十
   八時（即下午六時）許，第二次是半夜二時（即翌日凌晨二時）許，第三次是中
    午（即下午）三時許等情，而上開電話通聯紀錄中就九十二年九月二十五日、九
    月二十八日二次通話時間分別係晚間九時二十三分五十三秒、下午一時十六分二
    秒，已如前述，其通話時間確係在證人乙○○指證交易當日到交貨時之前，核與
    其證述先以電話聯絡後再行交易之時序先後次序相侔，益徵證人乙○○指證情節
    非虛。又證人乙○○於警詢時另證稱其係先於九十二年十月三日晚間約九時四十
    五分先打電話打被告丁○○所有之0000000000號電話聯絡說要向之購
    買毒品，而電話另一頭之人叫其至中華路與民生路口時再以其所有之00000
    00000號電話撥打被告丁○○所有之0000000000號電話時，就被
    警方通知前來警局說明等語（見臺灣臺中地方法院檢察署九十二年度偵字第一九
    五一九號案卷第一宗第十七、十八頁九十二年十月三日晚間十時二十分警詢筆錄
    ），而證人即臺中市警察局第一分局刑事組小隊長劉宜協於原審審理中證稱被告
    經警帶回警局後，有人打電話給被告的行動電話，由其同事即案外人甲○○接聽
    ，內容其不清楚，但甲○○即和另一名同事出去，甲○○並表示是別人約被告要
    買毒品，約在臺中市○○路一三五號被告住大樓車道附近交易，甲○○回到警局
    時，帶回一人即是證人乙○○等語（見原審卷第一二三頁）。渠等二人就警方查
    獲被告帶回警局後，確有人撥打被告之行動電話，並由員警接聽，旋由員警外出
    查獲證人乙○○一節互核相符，且就上開通聯紀錄記載九十二年十月三日晚間九
    時五十二分五秒許，確有門號0000000000號行動電話與被告持用之門
    號0000000000號行動電話聯絡之紀錄（見原審卷第一○八頁），參諸
    臺中市警察局第一分局員警甲○○於本院證稱：「（問：相關證人乙○○的查獲
    經過？）當時丁○○被我們帶回警局時，他的手機剛好在響，我就接聽，問對方
    找誰，對方說找小蔡，說我是阿鴻，我要『號仔』，說要兩千元，我就說你到民
    生路、中華路口等，我問他穿何衣服，然後我們就到那邊等候，看到穿那衣服的
    乙○○就把他帶回警局。」「抓到乙○○查到有手機，上面有顯示撥打丁○○的
    手機號碼。」「我們到現場時，看他的穿著，確認他剛才有打電話說要找小蔡，
    問他名字，他說他叫乙○○，且看他手上有手機，就帶回警局。」「（問：警局
    訊問乙○○時，有無當場指認丁○○？）有當場給乙○○指認。」等語（見本院
    卷第八七、八八頁），顯見上開門號0000000000號電話確係證人乙○○持用而欲和被告聯絡購買毒品，然因被告已為警查獲，經警截聽而查獲證人乙○○。是辯護人質疑公訴人未能證明該電話係乙○○持用一節，尚無可採。
  (四)又警方人員持搜索票至臺中市○○路一三五號十二樓之三丁○○租住處，查獲其
    所有之疑似第一級毒品海洛因三包、第二級毒品安非他命二包，被告丁○○復同
    意帶同警方人員至臺中市○○區○○路四段六七二號十四樓之三租住處，查獲疑
    似第一級毒品海洛因二十六包、海洛因殘渣袋八十二只、研磨器一個、壓鑄模一
    個、搗藥器一組、包裝空袋一批、門號0000000000號行動電話一支、
    帳冊一本、磅秤一個、安非他命吸食器一組、第二級毒品安非他命一包等物，有
    上開物品扣案可資佐證。其中安非他命吸食器一組、第二級毒品安非他命三包固
    難認與本件販賣第一級毒品之犯行有何關連，又扣案帳冊亦無實據可證與本案有
    關連，另扣案磅秤係彈簧秤，上有秤盤，計重總重量五百公克（十三兩），秤面
    刻度分別以公克及兩計算，每兩再細分十單位一節，業據原審法院當庭勘驗明確
    ，就毒品海洛因價值甚高，其分裝秤重多以電子秤為精密計算，扣案電子秤客觀
    上顯與交易毒品使用者有違，且被告亦辯以上開磅秤並不精密，係用以秤中藥用
    者等語，另證人劉宜協亦證稱並不常見以此種磅秤秤毒品，且其辦案經驗未見過
    有以此磅秤秤毒品者等語，顯見上開扣案磅秤，尚未足認與本件販賣毒品犯行有
    何關連，自無從為被告不利之認定。然上開扣案疑似海洛因計二十九包經鑑驗結
    果，其中經標示註明「ＨＲ【+】」十三包（淨重二九．五四公克，包裝重六．
    三二公克）確係第一級毒品海洛因。另標示註明「ＨＲ【-】」十三包經檢驗無
    毒品反應，另一包註明「ＦＭ２」者（淨重０．二五公克，空包裝重０．二一公
    克）含第三級毒品FLUNITRAZEPAM成分；另二包註明「Ｋ」者（淨重一五．七三
    公克，空包裝重０．九五克）含有第三級毒品愷他命成分，有法務部調查局鑑通
    知書一份在卷可參，是以查獲被告持有之第一級毒品海洛因多達十三包，數目非
    少，顯難認係個人施用，而海洛因殘渣袋更多達八十二只，且查獲扣案之研磨器
    一個、壓鑄模一個、搗藥器一組、包裝空袋一批更係分裝販賣毒品之用所常見，
    益徵被告確有販賣第一級毒品海洛因之情事。被告於偵查中辯稱查扣毒品係葡萄
    糖云云，復辯稱是朋友放在其住處，是朋友寄放，並不知姓名，住在北斗云云；
    另稱磅秤、研磨器、搗藥器是朋友寄放云云，再於本院訊問時辯稱臺中市○○路
    及文心路住處查扣之物品是朋友「阿鷹」寄放，其人係在溪湖經營電玩云云（見
    原審法院九十二年聲羈字第五七九號案卷第五頁反面），復稱扣案二十九包疑似
    海洛因者均係葡萄糖，不是海洛因云云（見原審法院九十二年度偵聲字第四九五
    號案卷第十頁），再原審法院訊問時辯稱扣案第一級毒品海洛因均係其所有云云
    ，是供己施用，磅秤、研磨器、壓鑄模、搗藥器均係朋友「阿鷹」寄放云云（見
    原審法院審理卷第十八頁），其就扣案疑似海洛因二十九包內容為何供述不一，
    且原推稱是住北斗之不詳姓名友人寄放，繼稱係在溪湖經營電玩店之友人「阿鷹
    」寄放，待起訴後方始俯首供承扣案海洛因確係其所有；且被告或稱係不詳姓名
    友人寄放，或稱係不知真實姓名綽號「阿鷹」之人寄放，且就此人係在彰化縣北
    斗鎮或溪湖鎮亦所述不一，被告既不知此人姓名，復不知其住處，顯見被告與其
    所辯寄放上開物品之人交情非深，衡諸毒品取得不易，價值不菲，而上開研磨器
    、壓鑄模、搗藥器等物均係分裝販賣毒品常用之物，被告豈有願為交情尚淺之人
    干冒重罪而代為保管收藏之理。且被告於原審及本院審理中既自承分裝袋一批、
    毒品海洛因及其殘渣袋均係其所有等情，而上開物品與研磨器、壓鑄模、搗藥器
    均係在被告租住處同時查獲，倘係他人寄放，亦當不致與自己所有之物品混置之
    理，是以被告辯以研磨器、壓鑄模、搗藥器等物非其所有，亦未足採。
  (五)綜上，被告販賣毒品海洛因之事實迭據人乙○○於警詢時、偵查中指證甚明，而
    被告租住處復經警查獲第一級毒品海洛因十三包、殘渣袋八十二只，另有用以分
    裝販賣毒品之研磨器一個、壓鑄模一個、搗藥器一組、包裝空袋一批及其持用聯
    絡販賣毒品事宜之門號0000000000號行動電話一支扣案可證，其事證
    至為明確，被告上開所辯無非卸責之詞，不足採信，其犯行洵堪認定，應予依法
    論科。
二、查近來政府為杜絕毒品氾濫，毒害人民，再三宣導教民眾遠離毒品、且媒體之報
    導即深且廣，對於毒品之禁絕，應為民眾所熟悉。而政府對於查緝施用、轉讓及
    販賣毒品無不嚴格執行，且販賣毒品罪更係重罪，設若無利可圖，衡情一般持有
    毒品者當不致輕易將持有之毒品交付他人，被告以每包一千元之代價交付毒品與
    證人乙○○，其有營利意圖甚明。核被告丁○○所為，係犯毒品危害防制條例第
    四條第一項之販賣第一級毒品罪。被告持有海洛因之低度行為，應為販賣之高度
    行為所吸收，不另論罪。被告三次販賣第一級毒品與證人乙○○之行為，係時間
    緊接，所犯構成要件相同之罪名，顯係出於概括之犯意，反覆為之，為連續犯，
    應依刑法第五十六條之規定，論以一罪論，惟因販賣第一級毒品罪其法定刑為死
    刑或無期徒刑，依刑法第六十四條第一項、第六十五條第一項規定不得加重其刑
    。查被告並無販賣毒品前科，此有刑案資料查註紀錄表及臺灣高等法院被告全國
    前案紀錄表各二紙附卷可考，其圖利而販賣毒品，戕害國民健康、助長施用毒品
    惡習，其行為固屬非是，然其販賣毒品之期間不長、獲利非鉅，經查獲之販賣對
    象僅證人乙○○一人，就全部犯罪情節觀之，尚非極為重大，且本件被告販賣毒
    品係以一包一千元出售，應僅係零星之小額交易，其惡性與犯罪情節較諸大量走
    私進口或長期販賣毒品之「大盤」、「中盤」毒販有重大差異，倘概科以法定本
    刑死刑、無期徒刑，誠為情輕法重，猶嫌過苛，本院衡其犯罪情狀，認被告就販
    賣第一級毒品犯行若科處無期徒刑，在客觀上足以引起一般人同情，故爰依刑法
    第五十九條規定，就被告連續販賣第一級毒品部分減輕其刑。原審持同一見解，
    適用毒品危害防制條例第四條第一項、第十八條第一項前段、第十九條第一項、
    刑法第十一條前段、第五十六條、第五十九條、第三十八條第一項第一款，並審
    酌被告素行、販賣毒品海洛因足以使購買施用者導致精神障礙與性格異常，甚至
    造成人民生命健康受損之危險以及成癮性，其戕害國人身體健康，且有危害社會
    安全之虞，所生危害非輕，然其查獲販賣次數僅三次，數量非鉅、販賣所得利益
    不多、惟犯後砌詞卸責，未見悔意，難認其犯後態度良好等一切情狀，量處有期
    徒刑十二年，另以扣案第一級毒品海洛因十三包（註明「ＨＲ【+】」者，淨重
    二九．五四公克，包裝重六．三二公克），為違禁物；另扣案第一級毒品海洛因
    殘渣袋八十二只無從與第一級毒品海洛因析離，應全部視同毒品海洛因，而屬毒
    品危害防制條例第二條第二項第一款之第一級毒品，爰依同條例第十八條第一項
    前段規定，宣告沒收銷燬之。另扣案研磨器一個、壓鑄模一個、搗藥器一組、包
    裝空袋一批、均置於之被告租住處，且均係分裝販賣毒品所用之物，為犯罪所用
    之物且為被告所有，另門號0000000000號行動電話一支係被告持用所
    有用以聯絡販毒品犯罪所用之物，均應依刑法第三十八條第一項第二款沒收之。
    又被告販賣毒品三次與證人乙○○，每次一千元，惟證人乙○○尚欠被告一千三
    百元等情，業據證人乙○○於警詢時陳明，是以被告販賣毒品所得僅一千七百元
    ，上開金額應依毒品危害防制條例第十九條第一項之規定宣告沒收，如全部或一
    部不能沒收時，則以其財產抵償之。另扣案帳冊一本、磅秤一個、扣案十三包（
    註明「ＨＲ【-】」）經檢驗無毒品反應、安非他命吸食器一組均無實據可證與
    本件販賣第一級毒品犯行有關，且非違禁物，縱認係被告所有，亦無從為沒收之
    諭知。另扣案第二級毒品安非他命三包、另一包註明「ＦＭ２」者（淨重０．二
    五公克，空包裝重０．二一公克）含第三級毒品FLUNITRAZEPAM成分；另二包註
    明「Ｋ」者（淨重一五．七三公克，空包裝重０．九五克）含第三級毒品愷他命
    成分，雖均係屬毒品危害防制條例第二條第二項第二款、第三款之第二、三級毒
    品，然均與本件販賣第一級毒品犯行無關，自不得於本件諭知沒收，認事用法核
    無不合，量刑亦稱妥適。公訴人上訴意旨以移送併辦之部分與前揭論罪之部分有
    連續犯之裁判上一罪關係，原審未及審酌為由，指摘原判決不當（詳如後述），
    及被告上訴意旨否認犯罪，並指摘原判決量刑過重，均無理由，應予駁回。又本
    件被告於本院審理中已供明其毒品係向陳澄清購買而陳澄清於其本件查獲前，已
    為警方破獲云云（見本院卷第一二四頁）。是被告自有不符合毒品危害防制條例
    第十七條減輕其刑規定之要件，併予敘明。
三、臺灣臺中地方法院檢察署九十三年度核退偵字第一二０號另以併辦意旨略以：被
    告復基於承前之概括犯意，以0000000000號門號行動電話對外聯絡，
    連續於：出售第一級毒品海洛因予綽號糖糖（王思棻），次數約五、六次，其
    中於九十二年九月三日二十一時二十三分，與王思棻所持用之門號000000
    0000號行動電話聯絡，商談出售第一級毒品海洛因予王思棻之事宜，事後王
    思棻果以金戒指一只換得海洛因施用。同年月三日二十時三十八分許，與持0
    000000000號門號行動電話之綽號茶古（陳俊清）之女友綽號小咪者聯
    絡出售毒品。同年月四日九時十五分許，與持0000000000號門號行
    動電話之綽號珠寶（范嘉鈴）聯絡出售毒品。同年月四日十七時三十三分許，
    與持0000000000號門號行動電話之綽號茶古（陳俊清）之女友綽號小
    咪者聯絡出售毒品。同年月八日四時十八分許，與持0000000000號
    門號行動電話之綽號韋齡（黃韋齡）聯絡出售毒品。同年月十三日三時二十分
    許，與持0000000000號門號行動電話之綽號珠寶（范嘉鈴）聯絡出售
    毒品。同年月十四日六時二十三分許，與持0000000000號門號行動
    電話之綽號茶古（陳俊清）聯絡，商談出售毒品予綽號阿華之事宜。同年月十
    四日八時三十八分及九時十分許，持0000000000號門號行動電話，與
    持其原先使用之0000000000號門號行動電話之綽號茶古聯絡，商談出
    售毒品與昨日購毒之阿妹仔。同年月八日二時二十五分及三時四分，與持00
    00000000號陳澄清商談所購之毒品摻入其他物質再轉售圖利等事實，因
    認此部分與前開經起訴部分具有連續犯裁判一罪關係，依審判不可分原則，應為
    起訴效力所及，而移請併案審理云云。按刑事訴訟法第一百六十一條已於九十一
    年二月八日修正公布，修正後同條第一項規定：檢察官就被告犯罪事實，應負舉
    證責任，並指出證明之方法。因此，檢察官對於被告之犯罪事實，應負提出證據
    及說服之實質舉證責任。本件公訴人認被告涉有上開犯行，無非係以證人陳澄清
    筆錄、彰化縣警察局通訊監察書、通訊監察譯文表及指認犯罪嫌疑人紀錄表等資
    料（見偵字第二三一五七號偵查卷第六九至九四頁）而該通訊監察期間係自九十
    二年八月三十日起至九十二年十月二十日止，固屬合法監聽之情事，有彰化地方
    法院檢察署九十二年八月二十九日及同年九月二十五日之通訊監察書可稽（見偵
    字第一九五一九號卷第五十五頁、偵字第二三一五七號卷第七十二頁），惟查：
  (一)證人綽號茶古之陳俊清，設籍南投縣竹山鎮○○路五十六巷七弄六號、綽號韋齡
    之黃韋齡，設籍台中縣大里市○○○街二十二巷四號之四、綽號珠寶之范嘉鈴，
    設籍台中縣大里市○○街七十二號四樓，其等經彰化縣警察局以通知書通知，但
    均未能到案說明；另綽號小咪及綽號阿妹仔等則無法查明其等之真實身分，有彰
    化縣警察局九十三年三月十一日彰警刑字第０九三００一八六八六號函足憑（見
    核退偵字第一二０號偵查卷第六頁），是上開證人或者年齡不詳，或有年籍資料
    真實身分無法查明，且均未曾到案製作筆錄，無法指訴被告確實有販賣毒品犯行
    ，並提供購買毒品及交貨之確實時間、地點、數量及價格，亦未曾當場查獲交易
    毒品，參諸九十二年九月三日二十時三十八分被告與綽號小咪者之通訊內容：「
    女：蔡哥，我們要拿東西，你人在哪裡？蔡：三民路。女：那我們現在在南投，
    現在上去？蔡：因為我要出門，你看你要多少，我交代阿娟，看你到台中，我若
    還沒走，我就拿給你們。女：我拿一千。蔡：不管怎樣我交代他，我如果有時間
    再跟你們見面。女：沒關係，好好。」等語；九十二年九月四日九時十五分，被
    告與綽號珠寶之范嘉鈴之通訊內容：「女：小蔡ㄡ，你等等（轉給某男聽）。男
    ：你在哪？蔡：彰化。男：要過去跟你拿二張。蔡：ＯＫ。男：東西有比較好嗎
    。蔡：有啊。男：好。」等語；九十二年九月四日十七時三十三分被告與綽號小
    咪者之通訊內容：「女：蔡哥，我要拿東西，你在哪裡？蔡：要再等一下ㄡ，我
    現在在上頭這邊。女：因為我們還在南投，想說我們上去你回來了嗎？蔡：‧‧
    看你要拿多還是少，若要拿少，我阿娟這邊就可以處理，若多，要等我回來。女
    ：一張而已。蔡：為什麼現在都拿一張而已，你都拿一張我都不知道要怎樣處理
    。女：因為現在月初了，要繳貸款‧‧你也知道我們每天都要，不能沒用啊，我
    們就是省一點‧‧蔡：我了解‧‧講坦白一點，你也知道，要跟我touch你沒處
    理到一定程度也‧‧若只拿一張就要跟我見面‧‧我也沒必要說每次問你要拿多
    少，才來斷定要不要跟你見面‧‧甚至我也可以東西交代給誰拿給你就好了‧‧
    你也知道做我們這一行的很現實‧‧女：知道‧‧蔡：你看怎樣，我處理一下，
    你半小時再打給我。」等語；九十二年九月八日四時十八分，被告與綽號韋齡之
    黃韋齡之通訊內容：「女：我是姐仔的朋友韋齡啦。蔡：怎麼這麼晚才打。女：
    我剛剛打你另外一支你沒接‧‧姐仔那裡沒有了，我韋齡啦，就上次去跟你拿那
    個。蔡：你要哪一種『查埔』還是『查某』的。女：『查埔』的。蔡：粗的嗎？
    女：對，你那有『濕』的嗎，我要『濕』的那一批，不要乾的。蔡：我過去三民
    路那邊有‧‧那邊有放一點。女：要強的ㄡ。蔡：沒問題。」等語；九十三年九
    月十三日三時二十分，被告與綽號珠寶之范嘉鈴之通訊內容：「女：小蔡，我跟
    你商量一件事情，我這裡有一顆二十分的鑽戒，我想說現在甘苦，想要跟你換東
    西。蔡：二十分的鑽戒就沒價值。女：想說那麼小‧‧蔡：這樣要怎麼處理，厚
    ‧‧你們還差我一萬四呢。女：真的很甘苦‧‧蔡：二十分的鑽戒就沒價值，我
    跟你講，不管你拿什麼來，都希望你早點拿回去，因為我這樣‧‧現金不夠的話
    ，我到後來也是沒辦法再做，你聽懂嗎，大家互相‧‧女：我想說是自己人才跟
    你‧‧蔡：我知道，變成這東西拿來放著，我也沒辦法轉旋，像你拿一隻戒子，
    一對耳環來我放著而已‧‧現在我需要現金而已，我要那個沒用‧‧女：‧‧」
    等語；九十二年九月十四日六時二十三分，被告與綽號茶古之陳俊清之通訊內容
    ：「蔡：你那東西包好沒，有用糖仔紙包起來‧‧男：有。蔡：你拿去同樣的地
    方，坐到地下室後，再坐電梯上去，阿華在那，跟他拿一千五。男：好。」等語
    ；九十二年九月十四日八時三十八分及九時十分，被告與綽號茶古之陳俊清之通
    訊內容：「蔡：茶古，你在休息嗎，你在中華（中華路）那裡嗎。男：對。蔡：
    你那個身上我倒給你那粗的還剩多少？男：還有一些，我剛用一包下去而已。蔡
    ：你秤一下。男：０‧８‧‧０‧８‧‧七五啦０‧８。蔡：七五‧‧我跟你講
    你拿一個空袋子，厚的空袋子，把他扣重，然後一重秤０３。男：除掉袋重０３
    對嗎。蔡：袋子回來扣掉０３實的，然後用糖仔紙包起來，等一下我打給你，你
    再拿下去。男：好的。」「蔡：我跟你講，昨日那個‧‧阿妹仔，他現在開白色
    的，你一樣那些，從地下室下去。男：好，一張ㄡ。蔡：對。」等語；綜合上開
    通訊內容以觀，均未有明確談論毒品買賣之話語，顯無法證明被告確有販賣毒品
    之犯行。
  (二)至綽號糖糖之王思棻於警訊時供稱：「（問：你共向丁○○購買毒品幾次？為何
    種毒品？時間地點為何？）我共向丁○○購買約五、六次毒品海洛因，每次購買
    毒品均在台中市○○路『環球影城』門口前交易，購買數量為一千至二千元不等
    。」等語（見核退偵字第一二０號偵查卷第一一頁），且指認丁○○乃販賣毒品
    海洛因給伊之人（見上開偵查卷第一四頁），惟其卻未供述出丁○○販賣毒品給
    伊之確實之時間、數量。參諸對於警方提示監聽丁○○所使用00000000
    00號行動電話於九十二年九月三日二十一時二十三分與王思棻持用00000
    00000號行動電話之通訊內容：「女：你在哪裡，我要拿五。蔡：拿五，是
    五千還是多少。女：五‧‧零零。蔡：我人在很遠的地方。女：你在哪裡。蔡：
    我在雲林。女：我朋友那個，你要不要看。蔡：我有跟他講，如果是『原的』才
    看，如果不是，有洗過，就多看的‧‧因為我在做，自己在做，處理過的沒有空
    間，你聽懂嗎，如果不是『原的』‧‧我都沒效啦，那都在試試，試哪有。」等
    語，王思棻於警訊時則否認為其接聽，並供稱：「不是我打的電話，是我朋友打
    給丁○○，的名字我不清楚，我只知道叫『小棋』住在南部，詳細地址我也不清
    楚。」等語（見上開偵查卷第一０頁）；對於警方提示監聽丁○○所使用000
    0000000號行動電話於九十二年九月十二日二十一時三十五分與王思棻持
    用0000000000號行動電話之通訊內容：「女：兄仔，可以拿金子跟你
    換嗎，可以嗎，可是你要留著，因為我們要扣聖誕節‧‧上班七仔應該都有跟你
    講了吧‧‧節數不夠要扣聖誕節‧‧。蔡：這樣跟拿金子有什麼關係，我聽不懂
    ‧‧女：我是這樣講啦，我現在試試拿金子跟你拿啦。蔡：盡量不要，因為‧‧
    我這樣沒辦法處理現金‧‧女：你留兩天就好‧‧蔡：‧‧我不會講‧‧女：‧
    ‧我知道‧‧我之前也做過，我知道‧‧這樣我晚一點拿‧‧我等一下打給你。
    蔡：好。」等語，王思棻於警訊時供稱：「我當時沒有現金向丁○○購買毒品，
    所以先拿我所有之黃金戒指向他換取海洛因毒品供自己使用，事後並未用現金將
    黃金戒指贖回。」等語（見上開偵查卷第一一頁），惟上開談話，並無毒品交易
    相類似之用語，是否確實涉及毒品交易尚非無疑；況當警方錯誤提示將監聽丁○○所使用0000000000號行動電話於九十二年九月十三日三時四十四分
    與綽號珠寶之范嘉鈴所持用0000000000號行動電話之通訊內容：「女
    ：小蔡，我到了。蔡：你要拿多少。女：這支外面都賣二萬二至一萬八。蔡：沒
    有啦，我去當鋪拿一支五十分的才二萬多而已，那二十分的當鋪都沒價啦，三、
    五千元都沒有，說真的。‧‧」訊問王思棻，王思棻並非接聽人，卻供稱：「此
    次並沒有完成交易，因丁○○要求只收現金不收金飾。」等語（見上開偵查卷第
    一一頁），是王思棻之供詞之真實性如何殊值細究。另綽號阿華之陳健龍於警訊
    中否認認識被告，且曾向被告購買毒品（見上開偵查卷第一七頁），亦難以為不
    利於被告之認定。
  (三)再陳澄清於警訊時供稱：「我是向小蔡（指丁○○）、阿嘉他們二人購買毒品沒
    錯」「『你總共在我這裡才拿過幾千元而已』是指阿妹仔透過我向丁○○買過數
    千元海洛因」等語（見偵字第二三一五七號偵查卷第五二、六一頁），卻未能提
    供購買毒品之時間、地點、數量及價格以供查證，又陳澄清復於警訊時供稱：「
    （問：警方提示對你使用之0000000000號行動電話門號通訊監察譯文
    表於九十二年八月二十七日二十二時二十二分由0000000000號撥入，
    內容為『‧‧』此內容是指何意？此次交易是否完成？）是綽號阿妹仔要向我購
    買海洛因，因為我當時沒有，我叫他向小蔡、丁○○買，‧‧。有無完成交易要
    問丁○○。」「（問：警方提示對你使用之0000000000號行動電話門
    號通訊監察譯文表於九十二年九月九日十五時七分由0000000000號撥
    入，內容為『‧‧』此內容是指何意？此次交易是否完成？）這通電話是綽號『
    茶壺』男子要來載我帶他去向丁○○購買毒品，但我也沒理他。」「（問：警方
    提示對你使用之0000000000號行動電話門號通訊監察譯文表於九十二
    年九月十一日二十一時四十六分由0000000000號撥入，內容為『‧‧
』此內容是指何意？此次交易是否完成？）這通電話是我替『茶壺』詢問丁○○
    或『石仔』要購買海洛因，但後來沒有聯絡。」等語（見上開偵查卷第六一、六
    八、七０頁），亦均未有被告販賣毒品之事實確實發生。另對於警方提示監聽丁○○所使用0000000000號行動電話於九十二年九月八日二時二十五分
    與陳澄清持用0000000000號行動電話之通訊內容：「陳：要比這樣再
    高一點。蔡：比這樣再高，就差不多『原』的了。陳：這樣跟別人不一樣。蔡：
    比這樣再高一點，那價錢怎麼算。陳：我就問你咩。蔡：因為我那只洗０３而已
    ，洗０３的東西我只剩賺五千多而已，如果要再上去，就變成沒動過了，他要多
    少給我賺‧‧」等語，被告於警訊時則稱：「有人要找陳澄清購買毒品，因為陳
    澄清那邊沒有毒品，毒品都寄放在我這裡，他要如何販賣毒品，如何處理，他要
    將處理過程跟我說，但是當時他寄放在我這裡的毒品都沒有了，都是他賣掉了，
    他還以為以為有毒品寄放在我這裡，後來他們怎麼交易我不清楚，這要問陳澄清
    才知道。」等語（見上開偵查卷第一八、一九頁）；對於警方提示監聽丁○○所
    使用0000000000號行動電話於九十二年九月八日三時四分與陳澄清持
    用0000000000號行動電話之通訊內容：「陳：他現在說１８，但是‧
    ‧蔡：１８我只能弄到這樣而已，但是不能以你那包為準ㄡ‧‧你那包的成分比
    較低一點，空間比較小。陳：弄到破掉你聽得懂嗎，我弄一比一下去結果不能用
    。蔡：不行，我忘記交代你，你那包差不多０５６，你若說沒什麼處理還可以‧
    ‧對啦，你看他現在合不合意，比你現在拿回去的版仔還高，看行不行。陳：若
    比剛剛給人那個呢。蔡：變‧‧就沒什麼利潤了，我真的若沒動個０３，我真的
    什麼賺，我拿的本錢差不多一萬八了，一萬八的東西我沒動，怎麼賺錢，你若說
    沒動過的，差不多二萬二他那邊又不要了，對嗎‧‧做生意我不要這樣‧‧那人
    家也是錢買的對嗎。陳：原則上就１８就對了，要比剛剛那還好。蔡：我知道。
    陳：如果接觸的可以，以後這也是很大的客戶。蔡：我跟你講，那我用剛剛那包
    給你就好了，若說價格不要壓那麼低，成分不要那麼高，我可以多弄一點沒關係
    ，這樣下去我只賺二三千而已，大家出來做，如過不賺錢那還忙什麼，如果可以
    的話，我弄半錢半給他，還是多少，是可以。陳：這樣好啦，我再跟你聯絡。」
    等語，被告於警訊時亦稱：「是陳澄清有寄放毒品在我這裡，因為他跟下游如何
    談價錢、成分我沒辦法介入，他跟我說他如果遇到這種情形要如何處理，我跟他
    建議當然要有利潤才可以做，至於他販賣多少給下游及賺取多少利潤，要問陳澄
    清才知道，因為毒品都是他一個人在處理，我無法得知。」等語（見上開偵查卷
    第二０頁），是實情如何、陳澄清陳述是否與事實相符，仍應調查其他證據以資
    審認，難以遽為不利於被告之認定，況被告丁○○自始否認有上開販賣毒品之犯
    行。
  (四)綜上所述，檢察官並未能舉證證明被告確實有上開犯行之積極證據，並說明其證
    據方法與待證事實之關係，且經本院就卷內訴訟資料審酌，復無法獲得有罪之心
    證，是檢察官併辦此部分事實，為屬不能證明被告犯罪，自與前揭已經起訴論罪
    部分之事實，無連續犯之裁判上一罪之關係，即非起訴效力所及，自非本院所得
    併予審究，應退由檢察官依法另為妥適處理。
據上論結，應依刑事訴訟法第三百六十八條，判決如主文。
本案經檢察官丙○○到庭執行職務。
中      華      民      國      九十三  年      七      月      廿七    日
                                臺灣高等法院臺中分院刑事第十一庭
                                        審判長法  官  李  璋  鵬
                                              法  官  胡  森  田
                                              法  官  蕭  錦  鍾
右正本證明與原本無異。
如不服本判決應於收受送達後十日內向本院提出上訴書狀，其未敘述上訴之理由者並
得於提起上訴後十日內向本院補提理由書（均須按他造當事人之人數附繕本）。
                                              書記官  蘇  昭  文
中      華      民      國      九十三  年      七      月      廿八    日
附錄法條：
毒品危害防制條例第四條第一項
製造、運輸、販賣第一級毒品者，處死刑或無期徒刑；處無期徒刑者，得併科新臺幣
一千萬元以下罰金。
                                                                        Ａ
